臺灣桃園地方法院民事判決
111年度訴字第1618號
原      告  羅冠佾  
訴訟代理人  高靖棠律師
被      告  張立威  
訴訟代理人  王妙瑛  
上列當事人間請求清償借款事件，本院於民國111年10月11日言
詞辯論終結，判決如下：
    主  文
被告應給付原告新臺幣貳佰零貳萬肆仟元。
原告其餘之訴駁回。
訴訟費用新臺幣貳萬伍仟壹佰伍拾陸元由被告負擔新臺幣貳萬零
玖佰壹拾元，餘由原告負擔。
本判決原告勝訴部分於原告以新臺幣陸拾柒萬參仟元供擔保後，
得假執行。
原告其餘假執行之聲請駁回。
    事實及理由
一、原告主張：
（一）被告自民國109年起陸續向原告借款共計新臺幣202萬4,00
      0元，因一時無法清償，遂於110年5月20日簽立借款契約
      （借據）（下稱系爭借據），承諾於110年11月20日清償
      全部借款。詎料被告於約定清償日屆至時，竟未清償分文
      。
（二）被告另於110年3月間因急需人民幣，而與原告約定以換錢
      方式處理，即於原告匯款人民幣予被告之同時，被告應換
      算成新臺幣將款項匯入原告指定之帳戶，嗣原告應被告要
      求而於110年3月21日及110年3月22日分別匯款人民幣5萬
      元及人民幣4萬元至被告帳戶，被告卻未依約將換算後之
      金額匯入原告帳戶，因而積欠原告人民幣9萬元。倘認兩
      造之間並無換匯之約定，則被告受領人民幣9萬元為不當
      得利，仍應返還與原告。
（三）上開借款及換匯之款項均已逾期多時，屢經催討仍未獲付
      款，原告因此依消費借貸之法律關係，請求被告給付原告
      新臺幣202萬4,000元，並依換匯之約定及不當得利之法律
      關係，擇一有利者，請求被告給付原告人民幣9萬元等語
      。
（四）並聲明：⑴被告應給付原告新臺幣202萬4,000元及人民幣9
      萬元，及均自臺灣新北地方法院111年度司促字第9974號
      支付命令（下稱系爭支付命令）送達翌日起至清償日止，
      按週年利率百分之5起算之利息；⑵願供擔保請准宣告假執
      行。 
二、被告則以：
（一）兩造確有簽立系爭借據，且人民幣9萬元已經包含在系爭
      借據約定的新臺幣202萬4,000元內等語，以資抗辯。
（二）並答辯聲明：原告關於請求給付人民幣9萬元本息之訴駁
      回。
三、當事人主張有利於己之事實者，就其事實有舉證之責任。但
    法律別有規定，或依其情形顯失公平者，不在此限。稱消費
    借貸者，謂當事人一方移轉金錢或其他代替物之所有權於他
    方，而約定他方以種類、品質、數量相同之物返還之契約。
    當事人之一方對他方負金錢或其他代替物之給付義務而約定
    以之作為消費借貸之標的者，亦成立消費借貸。民事訴訟法
    第277條、民法第474條定有明文。
四、經查：
（一）本件原告主張其於110年3月21日及110年3月22日分別匯款
      人民幣5萬元及人民幣4萬元至被告帳戶，兩造並於110年5
      月20日簽訂系爭借據等語，並提出系爭借據及匯款證明等
      件為證，且為被告所不爭執，堪可採認（見系爭支付命令
      卷第13至16頁）。
（二）系爭借據第2條約定：「雙方於民國110年5月20日，補簽
      借款契約（即借據），甲方（按：指原告）已於109年至1
      10年分次貸與乙方（按：指被告）合計新台幣0000000元
      整，大寫新台幣貳佰零貳萬肆仟圓整元整（按：原文如此
      ，似因筆誤而重複）。（借款與換匯另附明細，經雙方一
      致確認無誤）」（見系爭支付命令卷第13頁）既然白紙黑
      字約定得一清二楚，原告依這項約定請求被告給付新臺幣
      202萬4,000元，為有理由，應予准許，兩造的爭執應該在
      於，人民幣9萬元有沒有包含在新臺幣202萬4,000元裡。
（三）關於這一點，系爭借據第1條約定：「原由：乙方於中國
      上海經營滿濟貿易（上海）有限公司，因資經（按：原文
      如此，似為「資金」之筆誤）需求向甲方分次借款人民幣
      ，另乙方向甲方提出新台幣兌換人民幣換匯，故雙方協商
      同意將兩項資金往來統一使用新台幣計價償還甲方。（借
      款與換匯另附明細，經雙方一致確認無誤）」（見系爭支
      付命令卷第13頁）按其文義，加以原告為了換匯而於在11
      0年3月間兩次匯款給被告在前，兩造又於110年5月間簽訂
      系爭借據，約定將兩項資金往來統一使用新臺幣計價償還
      在後，則被告抗辯人民幣9萬元已經包含在系爭借據約定
      的新臺幣202萬4,000元內等語，應屬可採。系爭借據的簽
      訂，已將兩造間關於人民幣9萬元的資金往來，從換匯變
      更為消費借貸，原告仍依換匯或不當得利的法律關係請求
      被告為給付，為無理由，應予駁回。
（四）又關於原告遲延利息之請求，系爭借據第3條既已約定：
      「利息：本借款契約不計算利息。」（見系爭支付命令卷
      第13頁）則原告就新臺幣202萬4,000元之借款請求給付遲
      延利息，為無理由，應予駁回。
五、綜上所述，原告本於系爭借據之法律關係請求被告給付新臺
    幣202萬4,000元，為有理由，應予准許。原告關於前開款項
    之利息請求，及另依換匯及不當得利之法律關係，請求被告
    給付人民幣9萬元，及自系爭支付命令送達翌日起至清償日
    止，按週年利率百分之5起算之利息無理由，應予駁回
六、本件事證已臻明確，兩造其餘主張及陳述，核於判決結果不
    生影響，爰不逐一論述，附此敘明。
七、原告陳明願供擔保，聲請宣告假執行，就其勝訴部分核屬有
    據，爰酌定相當擔保金額准許之。至原告敗訴部分，其假執
    行之聲請失所附麗，應併予駁回。
八、末按法院為終局判決時，應依職權為訴訟費用之裁判；又訴
    訟費用，由敗訴之當事人負擔，各當事人一部勝訴、一部敗
    訴者，其訴訟費用，由法院酌量情形，命兩造以比例分擔或
    命一造負擔，或命兩造各自負擔其支出之訴訟費用。民事訴
    訟法第87條第1項、第78條、第79條定有明文。本件訴訟費
    用即第一審裁判費2萬5,156元應依比例由兩造分別負擔，爰
    裁判如主文第3項。
九、據上論結，本件原告之訴為一部有理由、一部無理由，依民
    事訴訟法第79條，判決如主文。
中　　華　　民　　國    111   年    10    月    17    日
                  民事第二庭  法  官　孫健智
正本係照原本作成。
如對本判決上訴，須於判決送達後二十日內向本院提出上訴狀。
如委任律師提起上訴者，應一併繳納上訴審裁判費。　　　　
中　　華　　民　　國　　111 　年　　10　　月　　18　　日
                              書記官  鄧竹君